臺北高等行政法院裁定
111年度停字第17號
聲  請  人  鍾慶年                                   
            陳玉滿              
相  對  人  臺北市政府                           
代  表  人  柯文哲（市長）
訴訟代理人  張雨新律師
上列聲請人因都市更新事件，聲請停止執行，本院裁定如下：
　　主  文
聲請駁回。
聲請訴訟費用由聲請人負擔。
　　理  由
一、聲請意旨：
　㈠被告以民國111年1月18日府都新字第11060170033號函（下稱
    原處分）核定實施者世喆建設股份有限公司（下稱世喆公司
    ）擬具的「擬訂臺北市南港區南港段一小段138-1地號等58
    筆土地都市更新事業計畫案」（下稱系爭都更事業計畫）准
    予實施。本件有急迫情事，原處分如未停止執行，將對內政
    部行政計畫擴大開放綠地及防災生態急救百姓之治洪池重大
    公共利益設施之計畫發生難於回復國家公益的損害。
　㈡世喆公司尚未依都市更新條例第41條規定與受安置人進行協
    議，製作協議書。該書面為被告作成原處分前所應具備。因
    世喆公司拒絕協商，已違反司法院釋字第709號及第185號解
    釋，原處分自應停止執行。
㈢㈢聲明：原處分於行政救濟程序終結確定前，應停止執行。
二、本院的判斷：　
　㈠行政訴訟法第4條第1項規定：「人民因中央或地方機關之違
    法行政處分，認為損害其權利或法律上之利益……，得向行政
    法院提起撤銷訴訟。」故提起撤銷訴訟的原告，須依其主張
    足以顯現出行政處分有損害其權利或法律上利益的可能性，
    始具備訴訟權能的要件，起訴始為適法（可能性說）。如欠
    缺訴訟權能，無提起本案訴訟的可能，自亦無聲請原處分停
    止執行的權能。又同法第116條第1項及第2項規定：「（第1
    項）原處分或決定之執行，除法律另有規定外，不因提起行
    政訴訟而停止。（第2項）行政訴訟繫屬中，行政法院認為
    原處分或決定之執行，將發生難於回復之損害，且有急迫情
    事者，得依職權或依聲請裁定停止執行。但於公益有重大影
    響，或原告之訴在法律上顯無理由者，不得為之。」所謂「
    難於回復之損害」，是指損害不能回復原狀，或依一般社會
    通念，如為執行可認達到回復困難的程度，而且其損害不能
    以相當金錢填補者而言，至於當事人主觀認知上難於回復的
    損害，並不屬於該條所指難於回復的損害（最高行政法院10
    9年度裁字第1958號裁定意旨參照）。所謂「急迫情事」，
    則指原處分已開始執行或隨時有開始執行之虞，其執行將發
    生難於回復之損害且情況緊急，非即時由行政法院予以處理
    ，則難以救濟而言（最高行政法院109年度裁字第2011號裁
    定意旨參照）。
　㈡聲請人陳玉滿為臺北市南港區南港段一小段172地號土地及34
    16建號建物（○○路0段00號）的所有權人，上開土地及建物
    位在系爭都更事業計畫的更新單元範圍內，有系爭都更事業
    計畫（第5-5、5-18、5-27、5-31頁）可以核對。被告以原
    處分核准世喆公司實施系爭都更事業計畫，有損害聲請人陳
    玉滿就上開土地及建物的所有權能的可能性。聲請人陳玉滿
    有聲請原處分停止執行的權能，應無疑義。惟就聲請人鐘慶
    年而言，其僅為聲請人陳玉滿的配偶，並非上開土地及建物
    的所有權或他項權利人，又其於本院111年3月30日調查程序
    中陳述：其非權利人，是依據行政訴訟法第9條規定提起公
    益訴訟等等（本院卷第136頁）。故聲請人鐘慶年未能釋明
    其因原處分受有何權利或法律上利益受侵害的可能性，沒有
    聲請原處分停止執行的權能。
　㈢聲請人僅泛稱：原處分如未停止執行，將對都市計畫及公共
    設施造成損害，且系爭都更事業計畫將作為權利變換計畫的
    基礎，有害於公益，自有急迫情事等等，而未具體釋明其因
    原處分的執行，究竟將受有如何難於回復的損害，難認已釋
    明符合行政訴訟法第116條第2項規定要件。
　㈣原處分說明12已記載：「有關建物拆除事宜，副請本市建築
    管理工程處於建造執照或拆除執照加註列管應依都市更新條
    例第57條規定辦理。」而都市更新條例第57條第1項及第2項
    規定：「（第1項）權利變換範圍內應行拆除或遷移之土地
    改良物，由實施者依主管機關公告之權利變換計畫通知其所
    有權人、管理人或使用人，限期30日內自行拆除或遷移；屆
    期不拆除或遷移者，依下列順序辦理：一、由實施者予以代
    為之。二、由實施者請求當地直轄市、縣（市）主管機關代
    為之。（第2項）實施者依前項第1款規定代為拆除或遷移前
    ，應就拆除或遷移之期日、方式、安置或其他拆遷相關事項
    ，本於真誠磋商精神予以協調，並訂定期限辦理拆除或遷移
    ；協調不成者，由實施者依前項第2款規定請求直轄市、縣
    （市）主管機關代為之；直轄市、縣（市）主管機關受理前
    項第2款之請求後應再行協調，再行協調不成者，直轄市、
    縣（市）主管機關應訂定期限辦理拆除或遷移。但由直轄市
    、縣（市）主管機關自行實施者，得於協調不成時逕為訂定
    期限辦理拆除或遷移，不適用再行協調之規定。」依此可知
    ，相對人以原處分核准實施系爭都更事業計畫後，實施者世
    喆公司並非當然即得隨時拆除聲請人陳玉滿所有位在更新單
    元範圍內的建物，而是須經通知限期30日內自行拆除未果後
    ，始得代為或請求地方主管機關強制拆除，且實施者代為拆
    除前仍應進行協調程序，協調不成始由地方主管機關強制拆
    除，而地方主管機關於執行拆除前尚應再進行協調程序。換
    言之，並非系爭都更事業計畫一經核准，應行拆除的建物即
    陷於隨時會被拆除的急迫狀態。況且，系爭都更事業計畫（
    第15-1頁）已載明地上物拆除的執行期程是於權利變換計畫
    核定發布後始公告實施。而原處分僅是核定系爭都更事業計
    畫，尚未進行至核定權利變換計畫的階段。故本件亦無行政
    訴訟法第116條第2項規定的急迫情事。
三、綜上，聲請人聲請停止執行，不符合行政訴訟法第116條第2
    項所定要件，應予駁回。故依行政訴訟法第104條，民事訴
    訟法第95條、第78條及第85條第1項前段規定，裁定如主文
    。
中　　華　　民　　國　　111 　年　　4 　　月　　11　　日
　　　　　　　　　　  臺北高等行政法院第四庭
　                      　      審判長法  官　高愈杰
　　                          　      法  官　李君豪
　　　                                法  官　楊坤樵
上為正本係照原本作成。
如不服本裁定，應於送達後10日內向本院提出抗告狀（須按他造
人數附繕本）。
中　　華　　民　　國　　111 　年　　4 　　月　　11　　日
                                      書記官　高郁婷